【裁判字號】    98,交聲,129
【裁判日期】    980716
【裁判案由】    違反道路交通管理處罰條例聲明異議
【裁判全文】
臺灣花蓮地方法院交通事件裁定         98年度交聲字第129號
原處分機關  交通部公路總局臺北區監理所花蓮監理站
異  議  人
即受處分人  甲○○
上列異議人即受處分人因違反道路交通管理處罰條例案件，對於
交通部公路總局臺北區監理所花蓮監理站民國 98年3月30日所為
之處分（處分案號：花監違字第裁44-P00000000號），聲明異議
，本院裁定如下：
    主  文
原處分撤銷。
甲○○不罰。
    理  由
一、原處分意旨略以：本件異議人即受處分人甲○○於民國98年
    3月27日22時40分許，駕駛車牌號碼0417-SN號自用小客車行
    經中央路三段、慈惠一街口處時，經花蓮縣政府警察局吉安
    分局吉安派出所員警攔檢並要求施以酒精測試，但受處分人
    拒絕接受，因而認受處分人違反道路交通管理處罰條例第35
    條第 4項之規定，當場掣單舉發，嗣受處分人於通知單上所
    載應到案日期前向交通部公路總局臺北區監理所花蓮監理站
    提出申訴，經原舉發單位調查結果，仍認受處分人有其上開
    違規之行為，乃依同上規定及道路交通管理處罰條例第67條
    第2項前段規定，裁處罰鍰新臺幣（下同）6萬元，並吊銷駕
    駛執照，自98年4月30日起3年內不得重新考領駕駛執照等情
    。
二、受處分人異議意旨略以：伊遇警臨檢時，是日稍早有聚會小
    酌，因擔心口中尚有殘留酒精，故要求先行漱口，無奈車上
    遍尋不著，警方也未提供，期間員警二度詢問是否可受測，
    本人均懇請稍後檢測，表示願意配合，並無任何抵抗，待第
    三次詢問時，處理本案之警員，未先告知本人相關權利義務
    ，即逕行開立拒絕酒測，行最嚴厲之罰責，若當時員警有告
    知拒絕酒測之結果，當會配合酒測等語。
三、按道路交通管理處罰條例第35條第1 項規定：「汽車駕駛人
    ，駕駛汽車經測試檢定有下列情形之一者，處新臺幣1萬5千
    元以上 6萬元以下罰鍰，並當場移置保管該汽車及吊扣其駕
    駛執照1年；因而肇事致人受傷者，並吊扣其駕駛執照2年；
    致人重傷或死亡者，吊銷其駕駛執照，並不得再考領：一酒
    精濃度超過規定標準。二吸食毒品、迷幻藥、麻醉藥品及其
    相類似之管制藥品」，第 4項規定：「汽車駕駛人拒絕接受
    第1項測試之檢定者，處新臺幣6萬元罰鍰，並當場移置保管
    該汽車及吊銷該駕駛執照；如肇事致人重傷或死亡者，吊銷
    該駕駛執照，並不得再考領」。由上開條文可知，拒絕酒精
    濃度測試者，處罰較測試後超過規定標準者，更為嚴厲，立
    法目的在於不使拒絕酒精濃度測試檢定之駕駛人反而獲得寬
    典，否則無異鼓勵駕駛人拒絕接受測試。因此，警員執行攔
    檢進行酒精濃度測試時，應盡告知義務，使駕駛人充分知悉
    拒絕酒精濃度測試檢定之法律效果，遠較酒精濃度超過規定
    標準嚴厲，進而勸導進行酒精濃度測試之檢定。此於警察人
    員對酒後駕車當事人實施強制作為應注意事項第 2項之執行
    要領中，即有明文規定：「警察應請其配合實施測試檢定，
    並向其說明實施酒精濃度測試檢定之程序，倘該駕駛人拒絕
    接受酒精濃度測試檢定，應運用技巧溝通、勸導或警告將依
    據道路交通管理處罰條例第35條第4項規定，處新臺幣6萬元
    罰鍰、當場移置保管車輛及吊銷其駕駛執照，且 3年內不得
    考領」甚明。
四、本院查，花蓮縣政府警察局吉安分局吉安派出所警員陳建元
    於上開時、地攔檢受處分人時之情形，質諸證人陳建元於本
    院證稱：「（問：當天酒駕是否你攔檢 ?）是，當天是局內
    轄下派出所組合的擴大臨檢。」、「（問：對剛才異議人表
    示你們未告知其拒絕酒測之法律責任，有何意見? ）我不記
    得了。因為事過很久。」、「（問：有無規定在異議人拒絕
    酒測時應告知其拒測之要求? ）沒有。」核與受處分人辯稱
    ：伊不知拒絕酒測之結果會如何等情相符。準此，受處分人
    既無得知拒絕酒精濃度測試檢定之法律效果，並非故意推諉
    拒絕測試之事實，應堪認定。再查，證人陳建元所稱：「我
    們沒有規定我們要詳細告知拒絕酒測的後果」云云，顯與前
    揭警察人員對酒後駕車當事人實施強制作為應注意事項第 2
    項已明定警員應盡告知義務之規定不符，自非的論，有警察
    人員對酒後駕車當事人實施強制作為應注意事項 1份在卷可
    考。揆諸前揭說明，本件執行攔檢之警員既疏未告知法定拒
    絕酒精濃度測試之後果，致受處分人誤認此違規行為尚屬輕
    微，當場拒絕測試，該酒測執行程序顯有瑕疵，自不得將此
    不利益歸於受處分人承受。
五、綜上，原處分機關未予詳查攔檢警員陳建元是否已盡勸導、
    告知之義務，逕裁處受處分人罰鍰6萬元，吊銷駕駛執照3年
    ， 3年內不得重新考領駕駛執照等處罰，自屬不當。本件異
    議人之聲明異議稱：員警未告知伊拒絕酒精濃度測試之結果
    為何，致其未接受酒測等語，尚非無據。質言之，異議人之
    異議有理由，應由本院將原處分撤銷，並諭知異議人不罰。
據上論斷，應依道路交通案件處理辦法第20條，裁定如主文。
中    華    民    國    98    年    7     月    16    日
                  交通法庭      法  官  沈培錚
上列正本證明與原本無異。
如對本裁定不服，應於送達後 5日內，向本院提出抗告狀（應抄
附繕本）。
中    華    民    國    98    年    7     月    17    日
                                書記官


司法院資訊處製作；財團法人民間司法改革基金會備份。
